臺灣臺東地方法院刑事判決　　　　　　　　　　　　　九十四年度訴字第一一號
　　公　訴　人　臺灣臺東地方法院檢察署檢察官
　　被　　　告　乙○○
右列被告因詐欺案件，經檢察官提起公訴（九十四年度偵字第八八八號），被告於準
備程序中為有罪之陳述，本院合議庭裁定由受命法官獨任進行簡式審判程序，判決如
左：
    主  文
乙○○幫助意圖為自己不法之所有，以詐術使人將本人之物交付，累犯，處有期徒刑
捌月。所得財物新臺幣貳仟元沒收之。
    事  實
一、乙○○曾因竊盜、違反毒品危害防制條例案件，經臺灣彰化地方法院判處有期徒
    刑六月、八月，應執行有期徒刑一年，並於民國九十二年三月十一日縮短刑期執
    行完畢，而不知悔改，明知將自己之金融帳戶任意提供他人使用，可幫助他人從
    事財產犯罪，仍基於幫助他人以其金融帳戶實施詐欺犯罪之故意，於九十三年十
    月二十八日或二十九日（此部分起訴書係誤繕，業經公訴人當庭更正），將其向
    中國信託商業銀行彰化分行，於同年七月八日以自己名義完成開戶手續，並於同
    年十月二十八日補領之第000000000000號帳戶之存摺，前開帳戶之
    提款卡及密碼等物，以新台幣（下同）二千元之代價，在彰化市○○路７－１１
    便利商店前，出售予已成年真實姓名、年籍均不詳綽號「大哥」之男子，幫助詐
    騙集團詐欺取財。該詐騙集團人員收受乙○○所交付前開帳戶存摺、提款卡、密
    碼後，旋即基於意圖為自己不法所有之犯意，於同年十月三十日十六時四十分許
    ，假冒為「聯合發卡中心」人員，向甲○○佯稱其持有之信用卡被盜用為由，使
    甲○○撥打予前開犯罪集團成員後，至自動櫃員機依指示操作之詐騙下，陷於錯
    誤，匯出五萬九千一百七十三元至乙○○之前開帳戶內，該犯罪集團並以現金提
    領方式將前開款項提出，嗣因甲○○於操作完成後，發覺自己帳戶內之金額減少
    始知受騙。
二、案經彰化縣警察局彰化分局報請臺灣彰化地方法院檢察署檢察官呈請臺灣高等法
    院檢察署檢察長令轉臺灣臺東地方法院檢察署檢察官偵查起訴。
    理  由
一、訊據被告乙○○對於右揭犯罪事實坦承不諱，並經被害人甲○○於警詢中指述明
  確（見警卷第九頁），復有中國信託商業銀行整合性通訊資料維護畫面一紙、開
    戶資料一份、補領存摺聲請書一紙附卷可稽，足認系爭帳戶為被告所申請，此外
    並有卷附被害人彰化銀行00000000000000號帳戶存摺存款交易明
    細表、中國信託商業銀行000000000000號帳戶對帳單，證明被害人
    匯款至被告系爭帳戶之事實，足證被告出於自由意志之自白與事實相符，從而本
    件事證明確，被告之犯行洵堪認定。
二、按刑法上之幫助犯，係對於犯罪與正犯有共同之認識，而以幫助之意思，對於正
    犯資以助力，而未參與實施犯罪之行為者而言（最高法院七十五年度台上字第一
    五○九號、八十八年度台上字第一二七○號判決亦同此意旨）。是以，如未參與
    實施犯罪構成要件之行為，且係出於幫助之意思提供助力，即屬幫助犯，而非共
    同正犯。本件被告基於幫助之犯意，提供銀行帳戶存摺、提款卡、密碼予所謂「
    大哥」之成年男子所屬詐騙集團。集團之人員並利用被告之幫助，施用詐術使被
    害人陷於錯誤，因而匯款至被告所提供之前揭帳戶，是被告所為係參與詐欺罪構
    成要件以外之行為，且在無證據證明被告係以正犯而非以幫助犯之犯意參與犯罪
    之情形下，應認其所為係幫助犯而非正犯行為。是核被告所為，係幫助犯刑法第
    三百三十九條第一項詐欺取財罪。公訴意旨雖認被告所為係刑法第三百四十條常
    業詐欺之幫助犯，惟按刑法上之常業犯，係以同一犯罪行為之意思反覆為之而成
    立，是行為人須有反覆從事某種行為之主觀意思，並以該項行為之所得供作日常
    生活給養所須之客觀事實表現；惟依卷附之資料及證據，尚無積極證據證明該犯
    罪集團成員為何，是否另有詐欺犯行，亦無其他證據足以證明該詐騙集團有恃該
    行為營生之客觀事實，縱然於一般生活經驗上可知該詐騙集團構成員應屬多人，
    且買賣帳戶成本非低，然依證據裁判及罪疑惟輕原則，此部分尚難論以常業犯，
    是本件未緝獲之正犯依現存證據，應僅能成立普通詐欺罪而非常業詐欺罪。是公
    訴人所認被告構成幫助常業詐欺罪，稍有未洽，惟其基本事實既屬同一，在本院
    已依刑事訴訟法第九十五條第一款告知被告變更起訴法條之旨，使其得行使訴訟
    上防禦權後，自應由本院依刑事訴訟法第三百條規定變更起訴法條。被告幫助他
    人犯前開罪名，爰依刑法第三十條第二項之規定，按正犯之刑減輕之。查被告因
    竊盜、違反毒品危害防制條例案件，經臺灣彰化地方法院判處有期徒刑六月、八
    月，應執行有期徒刑一年，並於九十二年三月十一日縮短刑期執行完畢，有臺灣
    高等法院被告前案紀錄表在卷可按，其於五年以內再犯本件最重本刑為有期徒刑
    以上之罪，為累犯，應依刑法第四十七條之規定加重其刑，並依法先加後減之。
    爰審酌被告明知提供帳戶予成年男子之「大哥」等人所屬之詐騙集團使用，所為
    已影響社會正常交易安全，增加被害人尋求救濟之困難，並使犯罪之追查趨於複
    雜，危害社會情節甚鉅，及被告犯罪之動機係因缺錢施用毒品、目的、手段、生
    活狀況、亦曾經遭受詐騙集團詐騙、犯罪後之態度及公訴人之求刑等一切情狀，
    量處如主文所示之刑。另被告提供前開帳戶幫助詐欺取財，得款二千元，係犯罪
    所得之物，且為被告所有，此據其供承在卷，爰依刑法第三十八條第一項第三款
    之規定宣告沒收之。
據上論斷，依刑事訴訟法第二百九十九條第一項前段、第三百條，刑法第三百三十九
條第一項、第三十條第一項前段、第二項、第四十七條、第四十一條第一項前段、第
三十八條第一項第三款，罰金罰鍰提高標準條例第一條前段，判決如主文。
本案經檢察官丙○○到庭執行職務
中      華      民國      九十四     年     七     月     十四    日
                            臺灣臺東地方法院刑事第一庭
                                      法  官  呂煜仁
右正本證明與原本無異。
如不服本判決，應於判決送達後十日內向本院提出上訴狀。（須附繕本）
「切勿逕送上級法院」
                                      書記官  王希文
中      華      民      國      九十四     年     七     月     十四    日
附錄法條：
中華民國刑法第三百三十九條
意圖為自己或第三人不法之所有，以詐術使人將本人或第三人之物交付者，處五年以
下有期徒刑、拘役或科或併科一千元以下罰金。
以前項方法得財產上不法之利益或使第三人得之者，亦同。
前二項之未遂犯罰之。
